【裁判字號】    89,交簡上,11
【裁判日期】    890425
【裁判案由】    過失致死
【裁判全文】
臺灣桃園地方法院刑事判決                        八十九年度交簡上字第一一號
    上  訴  人  甲○○
    即  被  告
    選任辯護人  乙○○
                丁○○
右列被告因業務過失致死案件，不服本院中壢簡易庭中華民國八十八年十一月三十日
八十八年度壢交簡字第一０三號第一審簡易判決（聲請簡易判決處刑案號：八十八年
度偵字第一０四一一號），提起上訴，本院管轄第二審合議庭改依通常程序審理，判
決如左：
        主  文
原判決撤銷。
甲○○無罪。
        理  由
一、公訴意旨略以：被告甲○○係台灣汽車客運股份有限公司（下稱台汽）之司機，
    為從事業務之人，於民國八十七年九月三十日上午十一時三十分許，駕駛車號Ｆ
    Ａ─０六九號營業用大客車，沿省道台一甲線（起訴書誤繕為台十五線），由基
    隆往中壢方向行駛，途經桃園縣龜山鄉○○路○段六五０號中油加油站前（起訴
    書誤繕為同路段六五號），本應注意行經加油站出入口處，應減速慢行及超越機
    車應保持行車安全間距，隨時採取必要之安全措施，以避免發生碰撞之危險，且
    依當時天候、視線、路線、視距等情況，又無不能注意之情形，竟疏未注意與右
    轉（起訴書誤繕為左轉）同向之被害人王淑娟所騎乘之車號ＱＭＶ─四六六號輕
    型機車左側保持安全距離，貿然超越，致二車擦撞，被害人倒地遭輾壓，受有顱
    骨開放性骨折、頭部外傷，當場死亡。因認被告涉犯刑法第二百七十六條第二項
    之業務過失致死罪嫌。
二、按犯罪事實應依證據認定之，無證據不得推定其犯罪事實；又不能證明被告犯罪
    者，應諭知無罪之判決，刑事訴訟法第一百五十四條、第三百零一條第一項分別
    定有明文。次按認定被告有罪之事實，應憑證據，如未能發現相當之證據，或證
    據不足以證明，自不能以推測或擬制之方法，以為裁判之基礎，最高法院四十年
    台上字第八六號判例意旨參照。公訴人及原審認被告涉犯前揭罪行，無非係以被
    告行經加油站前未減速慢行，並佐以證人丙○○證詞、台灣省桃園縣區車輛行車
    事故鑑定委員會及台灣省車輛行車事故覆議委員會之鑑定意見書及被害人死亡證
    明書資為論據，因認被告駕車違反道路交通安全規則第九十三條第一項第四款、
    第九十四條第三項等規定，且與被害人死亡間有相當因果關係等語。訊據被告甲
    ○○固坦承於前開時、地，駕駛前開台汽大客車與被害人所騎乘之機車發生擦撞
    ，被害人遭輾壓死亡等事實，惟堅詞否認有何業務過失致死犯行，辯稱：伊依四
    十公里速限行駛，並未超速，且當時伊駕駛之大客車已駛過該加油站出口處，實
    無從預測被害人會突從加油站內騎機車衝出，伊遇此突發狀況按喇叭並緊急煞車
    ，但機車仍撞及大客車右前輪輪弧處，造成無法避免之危害，本件事故並非伊駕
    車未保持安全間距，超越被害人機車而發生之擦撞事故，惟二份鑑定意見書所採
    信之事證，竟均與當時事發狀況不符，並鑑定認為伊應負肇事主因云云，伊甚感
    訝異，伊事後猶本於道義上責任與被害人家屬達成民事上和解，但伊駕車並無過
    失可言等語，經查：
（一）證人即處理本件交通事故之桃園縣警察局龜山分局龜山派出所警員黃聖恭於本
      院訊問時證稱：伊處理完現場後，向地檢署報驗，再將肇事車輛暫停放在中油
      加油站內，並於當日下午由檢察官進行勘驗，發現大客車右前輪蓋有新擦痕，
      而停放在路旁車號ＫＶ─四九三九號自小客車本身有許多擦痕，伊僅就可疑擦
      痕拍照，伊並向加油站員工查證得知被害人係加油後騎機車離開，但加油工未
      目擊車禍經過，故伊未製作該份筆錄，且現場現已重鋪柏油，原有地面噴漆已
      不存在等語（見本院八十九年三月十三日訊問筆錄），另據卷附之警製偵查報
      告表及車輛勘驗照片十五幀所示（見相卷第五十六頁至六十五頁），大客車右
      前輪輪弧蓋上之新擦痕，係沿輪弧蓋往下（後）延伸至右前車輪後之車身下方
      處，是被害人騎乘機車與被告所駕駛之大客車之擦撞點，顯係位於大客車右前
      輪輪弧處，且碰撞後機車係沿著大客車車體往下傾倒等情，洵堪認定。
（二）又目擊證人即乘客丙○○於偵查中、本院訊問時及審理時均證稱：伊當時係坐
      在司機後方第一個座位，位置較高，視線良好，當大客車行經至加油站出口處
      ，伊看見右側約十公尺處，被害人騎機車快速從加油站內衝出，被告有按喇叭
      並踩煞車，伊從大客車之右後照鏡看見兩車碰撞，當時機車行進方向與客運車
      幾乎是垂直等語（見相卷第三十八頁反面、本院八十九年二月二十一日訊問筆
      錄、四月十一日審判筆錄），又據警製之交通事故調查報告表之現場圖所示，
      機車倒地後往前斜滑至路旁車號ＫＶ─四九三九號自小客車旁之刮地痕，長約
      六．七公尺，而前開自小客車距後方加油站出口處尚有十三．九五公尺。基此
      ，機車與大客車擦撞倒地之刮地痕起點距後方加油站出口則約有七．二五公尺
      ，是被害人機車與大客車發生擦撞時，大客車（右前輪）顯已超過該加油站出
      口處；再者，觀諸卷附之現場照片十一幀所示（見相卷第十二頁至十六頁），
      現場遺留之煞車痕混含被害人血跡痕，長約為七．二公尺，係筆直往前之煞車
      痕，並無往旁偏駛之現象，足見被告係保持直線之行車動線且超過加油站出口
      處才與被害人機車發生擦撞無訛。則本件交通事故之肇事經過，顯非如公訴人
      指述係被告駕駛大客車超越同向被害人之機車，因未保持安全間距，而發生擦
      撞之事故甚明。
（三）按汽車行經公共場所出入口時，均應減速慢行，作隨時停車準備，道路交通安
      全規則第九十三條第一項第四款固定有明文，惟此項規定係為避免在人車進出
      頻繁之公共場所出入口處發生碰撞，而課予汽車駕駛人應盡之特別注意義務，
      汽車駕駛人倘已駛離該出入口處，前開發生碰撞危險性已不存在，除適用一般
      性之交通安全規則外，自不得再苛責汽車駕駛人盡前開注意義務，殆無疑義。
      從而，被告駕駛大客車車頭已駛過前開加油站出口處，始與被害人騎乘機車發
      生擦撞等情，前已詳述，是研判本件肇事責任歸屬自無前開道路交通安全規則
      之適用。況且肇事當時大客車車體跨駛在內、外側車道線上（白虛線），並非
      全部車身均在外側車道內，且右車輪距右側邊線尚有一．七五公尺，此觀卷附
      交通事故調查報告表之現場圖即明，而被告當時駕車速度並未超過該路段四十
      公里之速限，復有行車紀錄表一紙附卷可佐（見相卷第四十六頁），是綜觀被
      告與被害人行車動向而論，被害人騎機車從右側衝撞距邊線有相當距離（一．
      七五公尺）之大客車右前輪輪弧，顯已超出被告所能防範之範疇，被告既無從
      預測被害人貿然騎機車衝撞之舉措，則被告對於該項不可知之違規行為顯無預
      防之義務，且其駕駛大客車行為亦未違反道路交通安全規則，是被告對於本件
      車禍發生顯無過失可言。
（四）至於，台灣省桃園縣區車輛行車事故鑑定委員會八十八年十月十五日（八八）
      桃鑑字第八八０二九號函暨附之鑑定竟見書所載：被告駕駛營大客車未與前車
      左側保持半公尺以上安全間距自後超越為肇事主因云云，而台灣省車輛行車事
      故覆議委員會八十八年六月十四日交覆字第八八０一三四號函，除維持原鑑定
      意見，並認為被告駕駛營大客車行經加油站出入口處未減速慢行，且超越機車
      時未保持行車安全間隔擦撞右側機車為肇事原因，被害人無肇事因素，田毓森
      （按係車號ＫＶ─四九三九號自小客車車主）未儘靠右停車，有違規定云云（
      見相卷第七十一頁、第七十七頁），顯均未斟酌目擊證人丙○○證述被害人騎
      機車直接衝撞大客車之事實，況且以被告直線之行車動向，除非被害人騎機車
      衝撞被告之大客車，否則大客車車身（右前輪）根本不可能擦撞同向之被害人
      機車，是前開二份鑑定意見書，咸認定被告未保持安全間距擦撞同向被害人機
      車，為肇事主因云云，顯已悖離事故發生之始末，而遽以臆測方式所為之鑑定
      報告，自不得援引前開顯有疑義之鑑定報告，資為不利被告之證據，附此敘明
      。
三、綜上各節，被告駕車行經該處遭被害人騎機車衝撞，雖造成被害人死亡之結果，
    惟被告駕車行為並無違反道路交通安全規則，顯無不當駕駛之過失行為存在，公
    訴人引述前開二份不完備之鑑定報告，尚不足以證明被告有何公訴人指述之犯罪
    事實；此外，復查無其他具體事證足資證明被告涉有起訴意旨所指之業務過失致
    死罪嫌，原審未加詳查，仍援引前開顯有疑義之鑑定報告書，逕為被告有罪之諭
    知，核有未洽，被告執此提出上訴並指摘原判決不當，為有理由，自應將原判決
    撤銷改判，並依法為被告無罪之諭知。
四、本件係檢察官聲請以簡易判決處刑之案件，因被告所犯之罪不合刑事訴訟法第四
    百四十九條所定得以簡易處刑之案件，本院改用通常程序審判之。
據上論斷，應依刑事訴訟法第四百五十二條、第四百五十五條之一第三項、第三百六
十九條第一項前段、第三百六十四條、第三百零一條第一項，判決如主文。
本案經檢察官呂理銘到庭執行職務。
中      華      民      國    八十九    年      四      月    二十五    日
                              臺灣桃園地方法院交通法庭
                                  審判長法官  王 兆 飛
                                        法官  李 育 仁
                                        法官  傅 中 樂
右正本證明與原本無異。
如不服本判決，應於判決送達後十日內，向本院提出上訴狀。
                                  書 記 官    梁 麗 雲
中      華      民      國    八十九    年      四      月    二十五    日


司法院資訊處製作；財團法人民間司法改革基金會備份。
